臺灣高等法院臺南分院刑事判決
110年度交上易字第492號
上  訴  人  臺灣臺南地方檢察署檢察官
被      告  蘇文博


上列上訴人因被告過失傷害案件，不服臺灣臺南地方法院110年
度交易字第187號中華民國110年7月27日第一審判決（起訴案號
：臺灣臺南地方檢察署109年度偵字第23169號），提起上訴，本
院判決如下：
    主  文
原判決撤銷。
蘇文博犯過失傷害罪，處拘役拾日，如易科罰金，以新臺幣壹仟
元折算壹日。
    事  實
一、蘇文博於民國109年2月4日8時37分許，駕駛本來停在臺南市
    ○區○○路0段○○○○○○路段000巷路○○○○○○道○○○號0000-00號自
    小客車，由北往南倒車欲駛離公園人行道進入該192巷路口
    ，本應注意汽車倒車時，應顯示倒車燈光或手勢後，謹慎緩
    慢後倒，並應注意其他車輛及行人，以避免危險之發生，而
    依當時晴天、日間自然光線、柏油路面、乾燥、無缺陷、無
    障礙物、視距良好等情狀及依蘇文博之駕駛能力，並無不能
    注意之情事，竟疏未注意後來人車狀況，貿然倒車，因而撞
    擊在同路段192巷路口由東往西方向停等紅燈之顏淑真所騎
    乘之車號000-0000號普通重型機車，致顏淑真人車倒地，因
    而受有右膝挫傷、左側小腿挫傷、左側膝部挫傷之初期照護
    等傷害；蘇文博於肇事後犯罪未被發覺前，即留在現場，主
    動向前來處理之警員自首及接受裁判。
二、案經顏淑真訴由臺南市政府警察局第一分局報請檢察官偵查
    起訴。
    理  由
一、被告固坦承其在上開時地因倒車不慎撞擊到告訴人騎乘之機
    車，惟否認有造成告訴人受有傷害，辯稱：我只是稍微碰到
    她的機車，她的機車沒倒地，不可能受傷，她如果有受傷怎
    麼會過這麼久才來提告云云，經查：
  ㈠被告於109年2月4日8時37分許，將其本來停在臺南市○區○○路
    0段○○○○○○路段000巷路○○○○○○道○○○號0000-00號自小客車，
    由北往南倒車欲駛離公園人行道進入192巷路口，因而撞擊
    在同路段192巷路口由東往西方向停等紅燈之顏淑真所騎乘
    之車號000-0000號普通重型機車等情，業據被告供承在卷，
    核與證人即告訴人所證相符，並有道路交通事故現場圖、道
    路交通事故調查報告表㈠㈡及現場照片在卷可佐（見警卷第3
    至6、23、67、71至73、83至109頁），此部分事實，首堪認
    定。
  ㈡告訴人於本件車禍後，於當日案發後即至醫院治療，經醫師
    檢查後發現其呈現右膝挫傷、左側小腿挫傷之傷勢，於2日
    後再至中醫診所，經醫師給予左側膝部挫傷之初期照護，有
    衛生褔利部臺南醫院診斷證明書、永豪中醫診所診斷證明書
    及就醫資料可稽（見警卷第33、35頁）。而證人即到場處理
    之員警汪琮源於原審證稱：「本案事故發生的時候是109 年
    2 月間，我當時在德高所支援交通分隊。本案是我處理，機
    車騎士是一位小姐，我到場時先詢問機車的女騎士是否要就
    醫，她說她等一下會自行前往就醫。她身上看起來沒有明顯
    外傷，但是有向我陳述她的腳會痛。我到場時，機車騎士是
    站在路邊。（問：機車騎士說她的腳受傷，不用幫她叫救護
    車，等一下要自行就醫）？對，她說事故當天本來就要回診
    ，所以等一下會自行就醫」等語（見原審卷第117-119頁）
    。此核與告訴人在談話紀錄表已表示受有腳部傷害相符（見
    警卷第68頁），告訴人除立即就醫外，該傷害又經專業醫師
    看診並出具診斷證明書，應可採信，可見告訴人確有因本件
    車禍而受傷之情，已無疑義。
  ㈢被告雖辯稱僅只是稍微碰到告訴人的機車，告訴人的機車沒
    倒地，告訴人不可能受傷，如果有受傷，為何麼會過這麼久
    才來提告云云。惟查，證人即告訴人在偵查中證稱：「我被
    撞到後人車倒地，我的腳還被我的車子壓到，我就站起來，
    我不敢坐下，因為我之前有痔瘡開刀，我怕傷口會裂，那天
    我就是準備要去衛生褔利部台南醫院拆線。對方下車觀視我
    的時候，我就已經站起來了」等語明確（見偵卷第29頁），
    核與告訴人當日之就醫資料顯示其確實當日有因痔瘡進行拆
    線處置相符（見原審卷第35頁），且依案發後現場照片，告
    訴人機車確實有倒地之情形（見警卷第91頁），是告訴人在
    遭受撞擊後不穩倒地，害怕傷口裂開而立即站起，核與常情
    相符。不能認為被告下車時，告訴人已站起，而認其未倒地
    受傷。況依卷附之診斷證明書顯示，告訴人案發後當日立即
    前往就醫，足見其傷勢與本件車禍的確相關，益見告訴人因
    本件車禍而受傷無誤；又車禍當事人通常會先採取協商或調
    解的方式解決爭端，於無法解決後始採取法律上的行動，此
    必然會耗費相當之時日，本件告訴人與被告曾在臺南市東區
    區公所調解委員會試行調解，於調解不成立時，告訴人始請
    求移送偵辦，此有調解聲請書、調解通知書、調解不成立證
    明書、移送偵查聲請書等在卷可稽（見警卷第43-49頁），
    是其雙方於調解程序已花費不少時間，不能以告訴人在調解
    不成立後請求移送偵查之時間接近告訴期間屆滿日，即認該
    傷勢不實，被告上開辯解，亦屬無據。　　
　㈣按汽車倒車時，應顯示倒車燈光或手勢後，謹慎緩慢後倒，
    並應注意其他車輛及行人，道路交通安全規則第110條第2款
    定有明文，被告考領有合法自小客車駕駛執照，有證號查詢
    汽車駕駛人資料在卷可按（見警卷第13頁），其對上開規定
    應知之甚詳；又依其於警詢、偵查及審判中均供稱當時是要
    倒車出來而不慎撞到告訴人等語，足見其倒車時並未謹慎緩
    慢後倒，且未注意其他車輛及行人，是其顯然有違反上開道
    路交通安全規則至明；復依道路交通事故調查報告表㈠所示
    ，車禍當時天氣為晴天、日間自然光線、柏油路面、乾燥、
    無缺陷、無障礙物、視距良好，而被告有多年的駕駛能力，
    若稍加注意即可避免本件車禍之發生，足見其並無不能注意
    之情事，竟疏未注意後方之人車狀況，即貿然倒車以致肇事
    致人受傷，自有應注意能注意而不注意之過失至明；況本件
    車禍經送臺南市車輛行車事故鑑定委員會鑑定結果亦同認：
    被告駕駛自小客車，行經號誌肇事岔路口，倒車未注意後方
    車輛，為肇事原因等語，有該鑑定委員會南鑑0000000案鑑
    定意見書在卷可證（見原審卷第131-132頁），此為鑑定機
    關本於專業知識及經驗所得之結論，自可憑信，益見被告確
    有過失責任；又本件告訴人之受傷既因被告之過失行為所致
    ，二者間復有相當因果關係，是被告自應負過失傷害的刑事
    責任。
二、綜上所述，被告所辯各節，均為卸責之詞，不足採信，本件
    事證明確，被告犯行應可認定。　　
三、核被告的行為，係犯刑法第284條前段之過失傷害罪。被告
    於肇事後犯罪未被發覺前，即停留在現場，主動向前來處理
    之警員自首及接受裁判之情，此有道路交通事故肇事人自首
    情形紀錄表可參（見警卷第79頁），符合自首要件，因而減
    省司法資源，爰依刑法第62條前段規定，減輕其刑。
四、撤銷改判之理由：　　
　㈠原審以被告罪證明確，予以論科固非無見。惟查被告已於本
    院審理時（110年10月18日）以新臺幣45000元與告訴人調解
    成立，此有調解書可稽，告訴人亦在調解成立之同時表示不
    願追究被告之刑事責任等情，有調解書可稽，此為有利於被
    告之量刑因子，原審未及審酌，自有未洽。本件檢察官雖以
    原審量刑過輕而提起上訴，惟告訴人所受僅有右膝挫傷、左
    側小腿挫傷、左側膝部挫傷之初期照護等傷害，傷勢不重，
    原審綜合當時各情而量定拘役20日，並無不妥。本件檢察官
    之上訴雖無理由，但原審判決既有上開可議之處，自屬無可
    維持，應由本院予以撤銷改判。
　㈡茲審酌被告之素行，應負完全的過失責任，告訴人所受傷害
    及損害的程度，被告自承高職夜間部畢業之教育程度；其已
    離婚，子女皆已成年之家庭生活狀況，及其雖否認犯罪，但
    已經與告訴人成立調解，賠償損害，告訴人亦表示不願追究
    等一切情狀，量處如主文第2項所示之刑，並諭知易科罰金
    之折算標準。
　㈢被告最近5年內已有受有期徒刑宣告之紀錄，有其前科表可考
    （見本院卷第69頁），雖於本院審理時與告訴人調解成立，
    僅能減輕其刑度，尚無法宣告緩刑，併予敘明。
據上論結，應依刑事訴訟法第369條第1項前段、第364條、第299
條第1項，判決如主文。
本案經檢察官柯博齡提起公訴，檢察官吳梓榕提起上訴，檢察官
黃朝貴到庭執行職務。　
中　　華　　民　　國　　110 　年　　10　　月　　28　　日
                  刑事第七庭    審判長法　官  吳勇輝
                                      法　官  吳錦佳
                                      法　官  黃國永
以上正本證明與原本無異。
不得上訴。
　　　　　　　　　　　　　　　　　　　書記官  葉宥鈞
中　　華　　民　　國　　110 　年　　10　　月　　28　　日
附錄本案論罪科刑法條全文：
中華民國刑法第284條
因過失傷害人者，處1年以下有期徒刑、拘役或10萬元以下罰金
；致重傷者，處3年以下有期徒刑、拘役或30萬元以下罰金。